【裁判字號】    95,上訴,2919
【裁判日期】    951011
【裁判案由】    毒品危害防制條例
【裁判全文】
臺灣高等法院刑事判決                 95年度上訴字第2919號
上  訴  人  台灣板橋地方法院檢察署檢察官
上  訴  人
即  被  告  甲○○
選任辯護人  舒建中律師
被      告  乙○○
選任辯護人  劉大新律師
上列上訴人因被告等違反毒品危害防制條例案件，不服台灣板橋
地方法院94年度訴字第2609號，中華民國95年6月14日第一審判
決（起訴案號：台灣板橋地方法院檢察署94年度核退偵字第199
號）提起上訴，本院判決如下：
    主  文
原判決關於甲○○意圖販賣而持有第一級毒品部分撤銷。
甲○○意圖販賣而持有第一級毒品，處有期徒刑拾壹年。扣案之
第一級毒品海洛因柒包（驗餘淨重肆拾點陸伍公克）沒收銷燬
之；海洛因空包裝（重貳點柒玖公克）、電子秤壹台、分裝袋壹
批、藥鏟壹支、研磨器壹台、壓海洛因用模板壹組、千斤頂貳台
、葡萄糖粉捌包，均沒收。
其他上訴駁回。
    事  實
一、甲○○於民國93年3月10日20時許，在臺北縣淡水鎮頂好超
    商附近，以新臺幣（下同）17萬元，向不詳姓名年籍自稱黃
    國龍之成年男子，購入約一兩重之第一級毒品海洛因，供其
    女友乙○○施用。惟於販入後認數量甚多超逾乙○○短期之
    施用量，另萌販賣營利之意圖，以電子秤、研磨機、模板、
    藥鏟、分裝袋，將葡萄糖粉摻入海洛因增加重量加以研磨後
    ，壓製成塊狀並加以分裝，伺機出售。嗣於93年3月15日22
    時15分許，在臺北縣林口鄉○○○路與文化路口之中油加油
    站，經警持台灣板橋地方法院所核發之搜索票在甲○○所駕
    駛之車號8Ｔ－3738號自用小客車天窗縫隙內，搜出海洛因1
    包；再於同日22時30分許，經警持搜索票至桃園縣龜山鄉○
    ○○路299號11樓之1甲○○與乙○○同居租屋處所搜得海洛
    因6包（上開7包海洛因，合計淨重43.65公克，空包裝重2.7
    9公克）、電子砰1台、研磨機1台、壓海洛因用模板1組、千
    斤頂2台、分裝袋1批、藥鏟1支、葡萄糖粉8包（起訴書誤載
    為1包）等物。
二、案經台北市政府警察局移送台灣板橋地方法院檢察署檢察官
    偵查起訴。
    理  由
一、被告甲○○意圖販賣而持有第一級毒品撤銷改判部分：
（一）訊據被告甲○○固坦承扣案之第一級毒品海洛因等物均屬
      其所有，惟矢口否認有販賣或意圖販賣而持有第一級毒品
      海洛因之犯行，辯稱：海洛因係買來供女友乙○○施用，
      並沒有販賣意思云云。
（二）然查：
    1.本件為警持法院所發搜索票於上揭時地在被告甲○○所駕
      駛之自小客車及其租住處查獲有白粉7包，及有電子秤1台
      、研磨機1台、壓海洛因所用模板1組、千斤頂2台、分裝
      袋1批、葡萄糖粉8包等物扣案。經將該白色粉末送請法務
      部調查局鑑驗結果，均含第一級毒品海洛因成分，合計淨
      重43.65公克，空包裝總重2.79公克，純度為百分之24.14
      ，純質淨重10.54公克，有該局93年5月26日調科壹字第06
      0008276號鑑定通知書附卷可稽（見93年度偵字第6041號
      卷第112頁）。
    2.被告甲○○在警詢時供稱：我用研磨機來攪拌葡萄糖，千
      斤頂2台和壓海洛因模板1組，是用來把散裝的海洛因壓成
      塊狀，並用分裝袋將海洛因和葡萄糖混在一起等語（見上
      開偵查卷第8頁、第10頁）；於原審審理也供稱：用千斤
      頂、模板將海洛因壓成小塊，再用小袋子裝等語（見原審
      卷第146頁、第147頁）。雖被告甲○○辯稱將販入海洛因
      以上開工具壓成塊狀，是方便乙○○攜帶外出使用云云。
      然所購入海洛因若僅係欲供乙○○施用，可直接將海洛因
      分裝為小包，即可方便攜帶施用，何以大費周章以研磨機
      研磨葡萄糖，再將葡萄糖粉摻入海洛因，將海洛因稀釋，
      增加重量，又以千斤頂及模板將海洛因壓製成塊狀，施用
      時還需再加研磨成粉狀，不方便施用，所辯與情理及事實
      不符。其所為顯係購入海洛因後，加入葡萄糖粉，增加重
      量，提高出售之價值，壓製成塊狀便於出售。
    3.被告甲○○、乙○○為警查獲後，分別採集其尿液送驗結
      果，被告甲○○係呈鴉片類陰性反應，被告乙○○係呈鴉
      片類陽性反應，有台灣尖端先進生技醫藥股份有限公司93
      年3月25日濫用藥物檢驗報告2份在卷可稽（見上開偵查卷
      第39頁、第68頁），足見僅乙○○有施用海洛因之情事，
      而乙○○於原審供稱：一天施用海洛因約為0.1、0.2公克
      等語（見原審卷第147頁），則本案所扣得之海洛因可供
      其施用約217日至435日之久，而海洛因粉末易潮溼，不易
      長期保存。且如為警查獲，損失不貲，依經驗法則，亦難
      認該扣案毒品全部供其施用。
    4.按販賣毒品罪，係行為人意圖營利，將毒品購入或賣出，
      有一於此，其犯罪即屬完成，不必以販入復行賣出二者兼
      備。而意圖販賣而持有毒品罪，係指行為人以販賣營利以
      外之原因取得持有毒品，其後始起意營利販賣者而言。本
      件被告甲○○雖以17萬元向自稱黃國龍之男子買入第一級
      毒品海洛因，且數量非少，惟其堅稱其販入目的係供其女
      友施用。雖其辯解不儘可採，然認定犯罪事實，須有積極
      證據，無證據不得認定其犯罪事實。本件依卷內資料證據
      ，僅能證明其販入毒品海洛因後，因購入數量過多，超逾
      其女友短期施用量，才起意意圖販賣營利，以工具將葡萄
      糖摻入毒品海洛因，壓成塊狀，伺機販售，其行為僅屬意
      圖販賣而持有毒品。
    5.綜上所述，被告甲○○所辯，應係卸責之詞，不足採信，
      其事證明確，犯行洵堪認定，應予依法論科。
（三）核被告甲○○所為，係犯毒品危害防制條例第5條第1項之
      意圖販賣而持有第一級毒品罪。至公訴意旨以被告甲○○
      於93年3月10日向黃國龍購入海洛因後，以電話聯繫販賣
      予「鴨叔」、「阿成」、「士強」之人，因認其涉犯毒品
      危害防制條例第4條第1項之販賣第一級毒品罪嫌。惟此為
      被告甲○○所堅決否認，而起訴事實雖稱被告甲○○以電
      話聯繫販賣海洛因予姓名年籍不詳之「鴨叔」、「阿成」
      、「士強」之人，然究係於何時、何地、何價，分別售予
      何種數量之毒品，均未記載，事實已欠明瞭，而所提出之
      證據，僅為同案被告乙○○筆記本之記載（即起訴書之帳
      冊），然核其記載之內容。分別為3月8日應收「鴨叔」16
      ,000，「鴨叔」未收18,000，應收「阿成」，「阿成」未
      收20,000，3月9日應收「士強」1錢19,000；再參以公訴
      人提出之通訊監察譯文之監聽時間係自93年1月7日起至同
      年3月6日止，有93年度監續字第42號、84號、91號卷在卷
      可稽。參互以觀，相互勾稽，該帳冊記載及監聽時間，均
      在公訴人所指被告甲○○購得毒品之前。被告甲○○自不
      可能在尚未購買毒品即已出售毒品售予上開三人。至依監
      聽譯文及帳冊，被告甲○○自93年1、2月起至同年3月9日
      有與他人連絡販賣某種毒品或不詳之違禁品。然販賣之時
      間、地點、數量、金額、對象或究係何種毒品或物品等犯
      罪構成要件事實，公訴人均未能舉證說明，以供查證。且
      查無其他積極證據足資佐證，自不能認被告甲○○有販賣
      第一級毒品之犯行。因此，起訴法條尚有未洽，應予變更
      。又毒品危害防制條例第17條關於減輕其刑之規定，其立
      法目的，在利用減刑之寬典，鼓勵運輸、販賣、吸用或持
      有毒品之行為人，供出毒品之來源，藉以擴大防制毒品之
      成效，使煙毒易於斷絕。故凡觸犯該條所列舉之罪者，據
      實指陳其毒品所直接由來之人或地，並因而破案查獲者，
      即符合該條得減輕其刑之規定，至其所供毒品由來之人，
      與之是否具有共犯關係，並非所問（最高法院89年度台上
      字第3970號判決意旨參照）。經查，本件被告甲○○於93
      年3月15日為警查獲，其供述第一級毒品海洛因，係於93
      年3月10日20時許，在臺北縣淡水鎮頂好超商附近，以17
      萬元向不詳真實姓名年籍自稱黃國龍之成年男子所購入等
      情。然依卷附資料袋內關於被告甲○○檢舉劉００、楊０
      ０販賣毒品之犯行，其中劉００係於94年1月間販賣毒品
      予他人，楊００係於93年1 1月間販賣毒品予他人，均與
      被告甲○○本件毒品所直接由來之人無關。本件並無因被
      告甲○○之供述而破獲毒品提供者或前手之情事，自不能
      援引毒品危害防制條例第17條規定減輕其刑。
（四）原審對此部分，為被告甲○○有罪科刑之判決，固非無見
      。惟查：1.本件被查獲之第一級毒品海洛因7包，淨重43.
      65公克，原審主文為同一認定。惟其事實記載1包淨重7.4
      公克，6包淨重36.4公克（合計淨重43.8公克），與事實
      不符，且與主文矛盾。2.在被告甲○○租屋住處有監視器
      1組、螢幕1台，與本案犯罪並無關連，原審亦未說明認定
      該物品與被告犯罪有何關係，遽認供犯罪所用之物，宣告
      沒收，亦有未當，而無可維持。被告甲○○上訴意旨，仍
      執前詞，否認犯罪，雖不足採。惟原判決此部分既有可議
      ，自應由本院將之撤銷改判。爰審酌被告甲○○之素行、
      犯罪之動機、目的、手段、所扣得海洛因之數量、對社會
      治安所造成之危險及犯罪後之態度等一切情狀，量處如主
      文第2項所示之刑，以示懲儆。扣案之海洛因（驗餘淨重
      43.65公克），係屬查獲之第一級毒品，依毒品危害防制
      條例第18條第1項前段之規定，宣告沒收銷燬之；上開毒
      品之外包裝用於包裹毒品，防其裸露、潮濕，便於攜帶，
      於鑑定時已析離，係供犯罪所用之物；分裝袋1批、藥鏟1
      支、研磨器1台、壓海洛因用模組1組、千斤頂2台、電子
      秤1台、葡萄糖粉8包，亦屬犯罪所用之物，且係屬被告甲
      ○○所有，業據被告甲○○在原審審理時供承在卷，爰依
      毒品危害防制條例第19條第1項之規定併予宣告沒收。至
      扣案之行動電話3支、注射針筒1支、安非他命吸食器1組
      、玻璃球2顆、橡皮軟管1條、海洛因殘渣袋1批、安非他
      命2包、監視器1組、螢幕1台，或供施用第一、二級毒品
      之用或與被告甲○○之意圖販賣而持有第一級毒品之犯行
      無關，另扣案之現金21萬6千元，為同案被告乙○○所有
      ，且查無證據證明被告甲○○已售出毒品，自非犯罪所得
      之物，均不得宣告沒收，附此敘明。
二、被告甲○○被訴販賣第二級毒品及被告乙○○幫助販賣第一
    級毒品及第二級毒品，無罪上訴駁回部分：
（一）公訴意旨另以：被告甲○○基於販賣第二級毒品安非他命
      之犯意，被告乙○○基於幫助販賣第一級毒品海洛因及第
      二級毒品安非他命之犯意，甲○○於93年3月10日20時許
      ，在臺北縣淡水鎮頂好超商附近，以新臺幣（下同）17萬
      元，向不詳真實姓名年籍自稱黃國龍之成年男子購得海洛
      因，於93年3月11日23時許，在台北縣板橋市○○○路岳
      龍賓館向姓名年籍不詳綽號「小龍」之人，以1萬5千元購
      得第二級毒品安非他命。乃以電話聯繫販賣海洛因、安非
      他命予姓名年籍不詳「鴨叔」、「阿成」、「士強」之人
      ，被告乙○○負責為被告甲○○販毒收支記帳，於上揭時
      地為警查獲有海洛因7包、安非他命2包（淨重3.2601公克
      及0.4971公克）、電子秤1台、研磨器1台、板模1組、千
      斤頂2台、分裝袋1批、注射針筒1支、吸食器1組、玻璃球
      2顆、藥鏟1支、橡皮管1條、葡萄糖粉8包、帳冊1本、監
      視器1組、螢幕1台、海洛因殘渣1包、行動電話3支、現金
      21萬6千元。因認被告甲○○涉有毒品危害防制條例第4條
      第2項之販賣第二級毒品之罪嫌（被訴販賣第一級毒品罪
      嫌，已變更法條為意圖販賣而持有第一級毒品罪，為實體
      判決，如前所述）。被告乙○○涉有刑法第30條、毒品危
      害防制條例第4條第1項、第2項之幫助販賣第一、二級毒
      品之罪嫌。
（二）按犯罪事實應依證據認定之，無證據不得認定犯罪事實，
      又不能證明被告犯罪者，應諭知無罪之判決，刑事訴訟法
      第154條第2項、第301條第1項分別定有明文。又認定不利
      於被告之事實，須依積極證據，茍積極之證據本身存有瑕
      疵而不足為不利於被告事實之認定，即應為有利於被告之
      認定，更不必有何有利之證據，而此用以證明犯罪事實之
      證據，猶須於通常一般人均不至於有所懷疑，堪予確信其
      已臻真實者，始得據以為有罪之認定，倘其證明尚未達到
      此一程度，而有合理性之懷疑存在，致使無從為有罪之確
      信時，即應為無罪之判決（最高法院30年上字第816號、7
      6年臺上字第4986號判例、82年臺上字第163號等判例意旨
      參照）。
（三）公訴人認被告甲○○涉有販賣第二級毒品安非他命罪嫌，
      被告乙○○涉有幫助販賣第一級毒品海洛因及第二級毒品
      安非他命罪嫌，係以：扣案帳冊為被告乙○○為被告甲○
      ○記載販毒收支，另通聯資料及譯文為被告聯繫販毒譯文
      ，為其論據。訊據被告甲○○、乙○○均堅詞否認有前開
      犯行，被告甲○○辯稱：扣案安非他命伊係要和乙○○一
      起施用的等語；被告乙○○辯稱：扣案帳冊為其隨手紀錄
      ，並不是關於販毒之收支記帳等語。
（四）經查：
    1.被告甲○○被訴販賣第一級毒品部分，並不能證明，已如
      前述，正犯既不構成犯罪，被告乙○○自無可能構成販賣
      第一級毒品之幫助犯。至被告甲○○僅能證明其販入毒品
      後，意圖販賣而持有第一級毒品，既尚未販賣，自無記帳
      記載之必要，並無證據足以證明被告乙○○對意圖販賣而
      持有第一級毒品有幫助犯之犯行。
    2.經警在被告甲○○、乙○○之租屋住處查扣之安非他命2
      包，實際上為1小包及1小瓶，經送請國防部憲兵司令部刑
      事鑑識中心鑑驗結果，分別淨重為3.2601公克、0.4971公
      克，有該中心（94）安鑑字第02871號鑑驗通知書附卷可
      稽（見原審卷第42頁）。而被告甲○○、乙○○於93年3
      月15日為警查獲後，經採集尿液送驗結果，其二人之尿液
      均呈安非他命類陽性反應，此有台灣尖端先進生技醫藥股
      份有限公司93年3月25日濫用藥物檢驗報告2份在卷可稽（
      見上揭偵查卷第39頁、第68頁），被告甲○○、乙○○既
      確有施用安非他命之情事。且所查扣之第二級毒品安非他
      命數量甚微，是被告甲○○、乙○○所辯扣案安非他命僅
      供施用，應與情理相符。
    3.起訴事實雖記載被告甲○○以電話聯繫販賣安非他命予姓
      名年籍不詳之「鴨叔」、「阿成」、「士強」之人，然究
      係於何時、何地、何價，分別售予何種數量之毒品，均未
      見記載，事實已欠明瞭。而所提出之證據，為同案被告乙
      ○○之帳冊（筆記本），然核其記載之內容。分別為3月8
      日應收「鴨叔」16,000，「鴨叔」未收18,000，應收「阿
      成」，「阿成」未收20,000，3月9日應收「士強」1錢19,
      000；再參以公訴人提出之通訊監察譯文之監聽時間係自9
      3年1月7日起至同年3月6日止，有93年度監續字第42號、8
      4號、91號卷在卷可稽。參互以觀，相互勾稽，該帳冊記
      載及監聽時間，均在公訴人所指被告甲○○購得毒品之前
      。被告甲○○自不可能在尚未購買毒品即已出售毒品售予
      上開三人。至依監聽譯文及帳冊，被告甲○○自93年1、2
      月起至同年3月9日有與他人連絡販賣某種毒品或違禁品。
      然與販賣之時間、地點、數量、金額、對象或究係何種毒
      品或物品等犯罪構成要件事實，公訴人均未能舉證說明，
      以供查證。且查無其他積極證據足資佐證，自不能認被告
      甲○○有販賣第二級毒品之犯行及被告乙○○有幫助販賣
      第二級毒品之犯行。
    4.至檢察官上訴主張本件負責監聽之員警陳契彰，已於原審
      證稱監聽內容硬的代表安非他命，軟的代表海洛因，數字
      代表金額，「美娜」為被告乙○○。則有販賣時間、金額
      及毒品種類等語。惟證人員警係就監聽錄音，為研判之個
      人意見，且縱令所述屬實，亦屬被告等在審判外陳述其犯
      行。然本件並查無「鴨叔」、「阿成」、「士強」或其他
      之人，足以勾稽是否確有其事，亦不能證明被告等犯行。
（五）綜上所述，公訴人所舉事證，尚存有合理之懷疑，依卷內
      證據資料，仍無從獲得被告甲○○、乙○○就此部分有罪
      之心證。此外，復查無其他積極證據，足資證明被告甲○
      ○涉有販賣第二級毒品，被告乙○○涉有幫助販賣第一級
      毒品、第二級毒品罪責。原審認不能證明被告甲○○、乙
      ○○此部分之犯罪，就被告甲○○被訴販賣第二級毒品罪
      嫌，被告乙○○被訴幫助販賣第一級毒品、第二級毒品罪
      嫌為無罪之諭知，於法並無不合。公訴人上訴意旨，仍指
      被告等此部分構成犯罪，核無理由，上訴應予駁回。
三、據上論斷，應依刑事訴訟法第368條、第369條第1項前段、
    第364條、第299條第1項前段、第300條，毒品危害防制條例
    第5條第1項、第18條第1項前段、第19條第1項前段，判決如
    主文。
本案經檢察官郭啟東到庭執行職務。
中    華    民    國    95    年    10    月    11    日
                  臺灣高等法院刑事第十六庭
                              審判長法  官  葉騰瑞
                                    法  官  黃俊明
                                    法  官  趙功恆
以上正本證明與原本無異。
如不服本判決，應於收受送達後十日內向本院提出上訴書狀，其
未敘述上訴之理由者並得於提起上訴後十日內向本院補提理由書
（均須按他造當事人之人數附繕本）。
                                    書記官  孫佩琳
中    華    民    國    95    年    10    月    11    日
附錄本案論罪科刑法條全文：
毒品危害防制條例第5條第1項
意圖販賣而持有第一級毒品者，處無期徒刑或十年以上有期徒刑
，得併科新臺幣七百萬元以下罰金。


司法院資訊處製作；財團法人民間司法改革基金會備份。
